【裁判字號】    97,訴,3541
【裁判日期】    971120
【裁判案由】    毒品危害防制條例
【裁判全文】
臺灣板橋地方法院刑事判決              97年度訴字第3541號
公  訴  人  臺灣板橋地方法院檢察署檢察官
被      告  甲○○
上列被告因違反毒品危害防制條例案件，經檢察官提起公訴（97
年度毒偵字第6070號），本院於準備程序進行中，被告就被訴之
事實為有罪之陳述，經告知被告簡式審判程序之旨，並聽取當事
人之意見後，裁定進行簡式審判程序，判決如下：
  主  文
甲○○施用第一級毒品，累犯，處有期徒刑拾壹月。扣案之注射
針筒壹支，沒收。
    事  實
一、甲○○有違反麻醉藥品管理條例、賭博、侵占、詐欺案件等
    前科，其於(一)民國88年間因施用毒品案件，於同年5 月19日
    經本院以88年度偵字第3130號裁定送勒戒處所觀察、勒戒後
    ，認無繼續施用毒品傾向，於同年6 月10日釋放，於同年6
    月18日執行期滿，經臺灣板橋地方法院檢察署檢察官於同年
    6 月29日以88年度偵字第12770 號為不起訴處分，又於同年
    間復因施用毒品案件，經本院於同年9 月12日以88年度毒聲
    字第5763號裁定送觀察、勒戒後，亦因無繼續施用毒品傾向
    ，於同年9 月30日釋放，並經同署檢察官於同日以88年度偵
    字第16827 號、第16828 號及第975 號為不起訴處分，於同
    年10月11日執行期滿，(二)於89年間再因施用毒品案件，經本
    院於89年6 月23日裁定令入戒治處所施以強制戒治（聲請案
    號：89年度聲戒字第810 號），於90年3 月20日釋放，於90
    年6 月26日戒治期滿，(三)檢察官據以起訴，就施用第二級毒
    品部分，經本院於90年2 月1 日以90年度簡字第42號判處有
    期徒刑6 月，於90年3 月9 日確定，(四)就施用第一級毒品部
    分，於90年間因違反毒品危害防制條例案件，經本院於90年
    9 月4 日以90年度訴字第848 號判處有期徒刑8 月，經臺灣
    高等法院於90年11月21日以90年度上訴字第33 41 號駁回上
    訴，繼經最高法院於91年2 月7 日以91年度臺上字第855 號
    駁回上訴確定，(五)於91年間因偽造文書等案件，經本院於91
    年12月4 日以91年度訴緝字第102 號就行使偽造私文書罪部
    分判處有期徒刑1 年，就侵占遺失物罪部分判處罰金3,000
    元，於92年2 月19日撤回臺灣高等法院92年度上訴字第210
    號上訴確定，上開(三)(四)部分，嗣經裁定應執行有期徒刑1 年
    確定，與(五)部分接續執行，於93年1 月30日因縮短刑期假釋
    ，嗣假釋經撤銷，執行殘刑，於94年9 月12日因縮刑期滿執
    行完畢，(六)於94年間因違反毒品危害防制條例案件，經本院
    於94年9 月8 日以94年度訴字第1324號就施用第一級毒品罪
    部分判處有期徒刑10月，就施用第二級毒品罪部分判處有期
    徒刑8 月，定應執行有期徒刑1 年5 月，於94年10月24日確
    定，(七)於94年間因竊盜案件，經臺灣臺北地方法院於94年9
    月9 日以94年度易字第577 號判處有期徒刑6 月，於94年10
    月11日確定，(八)於95年間因詐欺案件，經臺灣臺北地方法院
    於95年9 月28日以95年度易字第1951號判處有期徒刑5 月，
    於95年11月6 日確定，前開(六)至(八)部分，嗣各經減刑為有期
    徒刑5 月、4 月、3 月、2 月又15日，並定應執行有期徒刑
    1 年1 月，於96年7 月17日因縮短刑期執行完畢。詎其仍不
    知悔改，復基於施用第一級毒品海洛因之犯意，於97年7 月
    13日晚間11時許，在臺北縣蘆洲市○○路188 巷4 弄1號2樓
    其住處，將該毒品置於注射針筒內，以注射針筒將第一級毒
    品海洛因注射入體內之方式，施用該毒品海洛因1 次，旋於
    翌日上午9 時30分許，在臺北縣中和市○○路9 號前，為警
    查獲，並於其攜帶之背包內，起獲其所有，並供其施用第一
    級毒品海洛因所用之注射針筒1 支。
二、案經臺北縣政府警察局中和分局報請臺灣板橋地方法院檢察
    署檢察官偵查起訴。
    理  由
一、程序部分：按除被告所犯為死刑、無期徒刑、最輕本刑為三
    年以上有期徒刑之罪或高等法院管轄第一審案件者外，於第
    一次審判期日前之準備程序進行中，被告先就被訴事實為有
    罪之陳述時，審判長得告知被告簡式審判程序之旨，並聽取
    當事人、代理人、辯護人及輔佐人之意見後，裁定進行簡式
    審判程序，刑事訴訟法第273 條之1 第1 項定有明文。經核
    ，本件被告甲○○所犯係死刑、無期徒刑、最輕本刑為三年
    以上有期徒刑以外之罪，其於準備程序中就被訴事實為有罪
    之陳述，經法官告知簡式審判程序之旨，並聽取公訴人、被
    告之意見後，本院爰依首揭規定，合議裁定由受命法官獨任
    進行簡式審判程序，合先敘明。
二、訊據被告於警詢、偵查及本院審理時均坦承前揭犯罪事實不
    諱，又其為警查獲後，於97年7 月14日上午11時25分許，經
    採集其尿液檢體，送由臺灣檢驗科技股份有限公司以酵素免
    疫分析法初步檢驗，呈鴉片類陽性反應，復經氣相層析質譜
    儀法確認，亦有嗎啡（22039 ng/ml）、可待因（3498ng/ml
    ）等陽性反應，有該公司同年7 月30日濫用藥物檢驗報告附
    卷得佐。按海洛因經注射或吸入人體後，約百分之80於24小
    時內自尿中排出，一般而言，尿液中能否驗出嗎啡陽性反應
    與其投與量、投與途徑、採尿時間、個人體質及檢測方法之
    靈敏度有關，國外曾有文獻報導注射6 毫克之海洛因鹽酸鹽
    ，其代謝物嗎啡之平均可檢出時限約為26小時，業經行政院
    衛生署藥物食品檢驗局於81年9 月8 日以藥檢1 字第811488
    5 號函述綦詳。查目前之尿液檢體毒品反應鑑驗方法，以氣
    相層析質譜儀法最為精確，並可排除服用藥物導致毒品偽陽
    性反應之可能性，再參諸海洛因係嗎啡經化學合成之半人工
    合成品，其毒性倍於嗎啡，其施打或吸食後，經人體代謝作
    用而分解成毒性較低之嗎啡，而於尿液中被檢測出，故吸食
    或施打海洛因或嗎啡在尿液中均以嗎啡形態被檢測出，此為
    本院職務上已知之事實，並經行政院衛生署藥物食品檢驗局
    上揭函文敘明無誤，且觀以目前一般常見施用之第一級毒品
    為海洛因，甚少或甚至未見有施用鴉片或嗎啡者，足徵被告
    施用之第一級毒品應為海洛因，堪為認定。茲本件被告尿液
    檢體經以氣相層析質譜儀法確認，鑑出被告尿液確有嗎啡陽
    性反應，是可確信被告於採集尿液檢體前約於26小時內扣除
    為警查獲後被告不可能施用毒品期間內之某時，確曾施用第
    一級毒品海洛因。此外，復有查獲現場照片、扣案物品照片
    、毒品反應測試照片、扣押物品目錄表及扣押物品清單等在
    卷可證，是足徵被告之自白，應與事實相符，堪為信取。
三、按施用第一級毒品為犯罪行為，毒品危害防制條例第10條第
    1 項定有處罰明文。故施用第一級毒品者，依前揭規定本應
    科以刑罰。惟基於刑事政策，對合於一定條件之施用者，則
    依同條例第20條、第23條之規定，施以觀察、勒戒及強制戒
    治之保安處分。同條例於92年7 月9 日修正公布，自93 年1
    月9 日施行，其中第20條、第23條將施用毒品之刑事處遇程
    序，區分為「初犯」及「5 年內再犯」、「5 年後再犯」。
    依其立法理由之說明：「初犯」經觀察、勒戒或強制戒治後
    ，應為不起訴處分或不付審理之裁定；經觀察、勒戒或強制
    戒治執行完畢釋放後，「5 年內再犯」者，因其再犯率甚高
    ，原實施之觀察、勒戒及強制戒治既已無法收其實效，爰依
    法追訴或裁定交付審理。至於經觀察、勒戒或強制戒治執行
    完畢釋放後，「5 年後再犯」者，前所實施之觀察、勒戒或
    強制戒治已足以遮斷其施用毒品之毒癮，為期自新及協助其
    斷除毒癮，仍適用「初犯」規定，先經觀察、勒戒或強制戒
    治之程序。從而依修正後之規定，僅限於「初犯」及「5 年
    後再犯」2 種情形，始應先經觀察、勒戒或強制戒治程序。
    倘被告於5 年內已再犯，經依法追訴處罰，縱其第3 次（或
    第3 次以上）再度施用毒品之時間，在初犯經觀察、勒戒或
    強制戒治執行完畢釋放5 年以後，已不合於「5 年後再犯」
    之規定，且因已於「5 年內再犯」，顯見其再犯率甚高，原
    實施觀察、勒戒或強制戒治，已無法收其實效，即應依該條
    例第10條處罰，最高法院95年度第7 次刑事庭會議決議可資
    參照。查被告前於88年間因施用毒品案件，於同年5 月19日
    經本院以88年度偵字第3130號裁定送勒戒處所觀察、勒戒後
    ，認無繼續施用毒品傾向，於同年6 月10日釋放，於同年6
    月18日執行期滿，經臺灣板橋地方法院檢察署檢察官於同年
    6 月29日以88年度偵字第12770 號為不起訴處分，又於同年
    間復因施用毒品案件，經本院於同年9 月12日以88年度毒聲
    字第5763號裁定送觀察、勒戒後，亦因無繼續施用毒品傾向
    ，於同年9 月30日釋放，並經同署檢察官於同日以88年度偵
    字第16827 號、第16828 號及第975 號為不起訴處分，於同
    年10月11日執行期滿，於89年間再因施用毒品案件，經本院
    於89年6 月23日裁定令入戒治處所施以強制戒治（聲請案號
    ：89年度聲戒字第810 號），於90年3 月20日釋放，於90年
    6 月26日戒治期滿，檢察官據以起訴，就施用第二級毒品部
    分，經本院於90年2 月1 日以90年度簡字第42號判處有期徒
    刑6 月，於90年3 月9 日確定，就施用第一級毒品部分，於
    90年間因違反毒品危害防制條例案件，經本院於90年9 月4
    日以90年度訴字第848 號判處有期徒刑8 月，經臺灣高等法
    院於90年11月21日以90年度上訴字第3341號駁回上訴，繼經
    最高法院於91年2 月7 日以91年度臺上字第855 號駁回上訴
    確定，於94年間因違反毒品危害防制條例案件，經本院於94
    年9 月8 日以94年度訴字第1324號就施用第一級毒品罪部分
    判處有期徒刑10月，就施用第二級毒品罪部分判處有期徒刑
    8 月，定應執行有期徒刑1 年5 月，於94年10月24日確定，
    有臺灣高等法院被告前案紀錄表在卷可徵。綜上所見，本件
    被告施用前述毒品之犯行，即應依法究責，其事證業臻明確
    ，業堪認定，應依法論科。
四、核被告所為，係犯毒品危害防制條例第10條第1 項之施用第
    一級毒品罪。其施用該毒品，衡情，應有持有該毒品之行為
    ，惟其持有之低度行為，當為其施用之高度行為所吸收，不
    另論罪。查其於89年間因違反毒品危害防制條例案件，經本
    院於90年2 月1 日以90年度簡字第42號判處有期徒刑6 月，
    於90年3 月9 日確定，又於89年間因違反毒品危害防制條例
    案件，經本院於90年9 月4 日以90年度訴字第848 號判處有
    期徒刑8 月，經臺灣高等法院於90年11月21日以90年度上訴
    字第33 41 號駁回上訴，繼經最高法院於91年2 月7 日以91
    年度臺上字第855 號駁回上訴確定，於91年間因偽造文書等
    案件，經本院於91年12月4 日以91年度訴緝字第102 號就行
    使偽造私文書罪部分判處有期徒刑1 年，就侵占遺失物罪部
    分判處罰金3,000 元，於92年2 月19日撤回臺灣高等法院92
    年度上訴字第210 號上訴確定，前2 案嗣經裁定應執行有期
    徒刑1 年確定，後案接續執行，於93年1 月30日因縮短刑期
    假釋，嗣假釋經撤銷，執行殘刑，於94年9 月12日因縮刑期
    滿執行完畢，於94年間因違反毒品危害防制條例案件，經本
    院於94年9 月8 日以94年度訴字第1324號就施用第一級毒品
    罪部分判處有期徒刑10月，就施用第二級毒品罪部分判處有
    期徒刑8 月，定應執行有期徒刑1 年5 月，於94年10月24日
    確定，於94年間因竊盜案件，經臺灣臺北地方法院於94年9
    月9 日以94年度易字第577 號判處有期徒刑6 月，於94年10
    月11日確定，於95年間因詐欺案件，經臺灣臺北地方法院於
    95年9 月28日以95年度易字第1951號判處有期徒刑5 月，於
    95年11月6 日確定，前開末3 案部分，嗣各經減刑為有期徒
    刑5 月、4 月、3 月、2 月又15日，並定應執行有期徒刑1
    年1 月，於96年7 月17日因縮短刑期執行完畢，亦有上述被
    告前案紀錄表在卷可徵，其於徒刑執行完畢後5 年內，故意
    再犯本件有期徒刑以上之罪，為累犯，應依刑法第47條第1
    項規定，加重其刑。本件執行公訴檢察官具體求處有期徒刑
    11月，本院審酌其有多次犯罪紀錄，誠如前述，是素行欠佳
    ，又其於受觀察、勒戒及強制戒治後，猶另萌施用毒品之犯
    意，再犯本罪，顯見其戒除毒癮之意志薄弱，且未衷心悛悔
    ，漠視法令之禁制，恣意濫用藥品，其行為甚為可訾，及其
    施用毒品祗係戕害自己身心，並無加害他人，兼衡其本件施
    用毒品種類、次數、尿液檢體毒品反應指數、犯罪動機、目
    的、手段、犯後態度等一切情狀，認檢察官之求刑確屬允當
    ，爰量處如主文所示之刑。至扣案之已使用注射針筒1 支，
    係被告所有，且為其犯本件之罪所用，已據被告供詳在卷，
    故應依刑法第38條第1 項第2 款規定，諭知沒收。
據上論斷，應依刑事訴訟法第273 條之1 第1 項、第299 條第1
項前段，毒品危害防制條例第10條第1 項，刑法第11條前段、第
47條第1 項、第38條第1 項第2 款，判決如主文。
本案經檢察官黃佳權到庭執行職務。
中    華    民    國    97    年    11    月    20    日
                    刑事第一庭  法  官  朱敏賢
上列正本證明與原本無異。
如不服本判決，應於送達後10日內敘明上訴理由，向本院提出上
訴狀。
                                書記官  李郁禎
中    華    民    國    97    年    11    月    20    日
附錄本案論罪科刑法條：
毒品危害防制條例第10條：
施用第一級毒品者，處六月以上五年以下有期徒刑。


司法院資訊處製作；財團法人民間司法改革基金會備份。
